【裁判字號】    98,訴,384
【裁判日期】    980429
【裁判案由】    違反毒品危害防制條例
【裁判全文】
臺灣屏東地方法院刑事判決               98年度訴字第384號
公  訴  人  臺灣屏東地方法院檢察署檢察官
被      告  甲○○
                    （現另案於臺灣屏東監獄竹田分監執行）
上列被告因違反毒品危害防制條例案件，經檢察官提起公訴（98
年度毒偵字第223 號），被告於本院準備程序就被訴事實為有罪
之陳述，經合議庭裁定由受命法官獨任進行簡式審判程序，並判
決如下：
    主  文
甲○○施用第一級毒品，累犯，處有期徒刑拾月。
    事  實
一、甲○○前因施用毒品案件，經本院以90年度毒聲字第1454號
    裁定送觀察、勒戒後，認有繼續施用毒品之傾向，經本院以
    90年度毒聲字第1928號裁定令入戒治處所施以強制戒治，嗣
    因戒治期間表現良好，再經本院裁定停止戒治，所餘戒治期
    間付保護管束，於民國91年11月12日因保護管束期滿視為執
    行完畢，並由臺灣屏東地方法院檢察署檢察官以91年度戒毒
    偵字第246 號為不起訴處分確定。又於前揭強制戒治執行完
    畢釋放後5 年內之92年間因施用第一級毒品案件，由臺灣屏
    東地方法院檢察署檢察官以92年度毒偵字第1912號提起公訴
    並聲請強制戒治，強制戒治部分經本院以92年度毒聲字第17
    03號裁定令入戒治處所施以強制戒治，嗣因新修正之毒品危
    害防制條例第35條第1 項第1 款規定，觀察、勒戒及強制戒
    治中之案件，適用修正後觀察、勒戒及強制戒治之規定，而
    修正後之該條例已刪除5 年內再犯之施用毒品案件應令入戒
    治處所強制戒治之規定，臺灣屏東地方法院檢察署檢察官遂
    依修正後之規定，於93年1 月9 日報結（不能認為已受強制
    戒治執行完畢），起訴部分則經本院以92年度訴字第774 號
    判決處有期徒刑7 月確定；另因竊盜案件，經本院以93年度
    易字第222 號判決處拘役40日，上開2 案接續執行，於93年
    11月30日執行完畢。復因連續施用第一級毒品案件，經本院
    以95年度訴字第325 號判決處有期徒刑1 年4 月確定，嗣減
    為有期徒刑8 月確定，於96年7 月16日執行完畢。詎仍不知
    戒除毒癮，明知海洛因業經行政院公告列為毒品危害防制條
    例第2 條第2 項第1 款之第一級毒品，不得施用、持有，復
    基於施用第一級毒品海洛因之犯意，於97年10月18日上午某
    時（起訴書誤載為97年10月23日15時56分許採尿時回溯72小
    時內），在其屏東縣長治鄉繁昌村天主巷7 號住處內，以將
    海洛因置於注射針筒摻水稀釋後注射之方式，施用第一級毒
    品海洛因1 次。嗣經人檢舉，由警報請臺灣屏東地方法院檢
    察署檢察官囑託屏東縣政府警察局刑警大隊於97年10月23日
    15時56分許為甲○○強制採尿送驗，結果呈嗎啡陽性反應，
    始悉上情。
二、案經屏東縣政府警察局移送臺灣屏東地方法院檢察署檢察官
    偵查起訴。
    理  由
一、按簡式審判程式之證據調查，不受刑事訴訟法第159 條第1
    項所定：「被告以外之人於審判外之言詞或書面陳述，不得
    作為證據。」之限制，此見同法第273 條之2 規定甚明。是
    本件證人即檢舉人王秀娥於警詢時之陳述，雖屬被告以外之
    人於審判外所為之陳述，然依照前開法律規定，亦得作為證
    據，先予敘明。
二、(一)上開犯罪事實，業據被告甲○○坦承不諱，而被告為警察
      查獲之經過，亦有證人王秀娥之警詢筆錄1 份在卷可佐（
      見警卷第15至17頁）；至被告為警查獲後所排放之尿液經
      採樣送驗，以酵素免疫分析法初步檢驗及氣相層析質譜儀
      法確認檢驗結果，於鴉片、可待因呈陽性反應，有屏東縣
      政府警察局刑警大隊偵三隊偵辦毒品案尿液送檢人真實姓
      名代號對照表及臺灣檢驗科技股份有限公司97年11月11日
      出具之濫用藥物尿液檢驗報告各1 紙附卷足稽（見警卷第
      13、14頁），俱徵被告前揭不利於己之自白與事實相符。
    (二)按施用第一、二級毒品為犯罪行為，毒品危害防制條例第
      10條定有處罰明文。故施用第一、二級毒品者，依前揭規
      定本應科以刑罰。惟基於刑事政策，對合於一定條件之施
      用者，則依同條例第20條、第23條之規定，施以觀察、勒
      戒及強制戒治之保安處分。又毒品危害防制條例於92年7
      月9 日修正公佈，自93年1 月9 日施行，其中第20條、第
      23條將施用毒品之刑事處遇程式，區分為「初犯」及「5
      年內再犯」、「5 年後再犯」。依其立法理由之說明：「
      初犯」，經觀察、勒戒或強制戒治後，應為不起訴處分或
      不付審理之裁定；經觀察、勒戒或強制戒治執行完畢釋放
      後，「5 年內再犯」者，因其再犯率甚高，原實施之觀察
      、勒戒及強制戒治既已無法收其實效，爰依法追訴或裁定
      交付審理。至於經觀察、勒戒或強制戒治執行完畢釋放後
      ，「5 年後再犯」者，前所實施之觀察、勒戒或強制戒治
      已足以遮斷其施用毒品之毒癮，為期自新及協助其斷除毒
      癮，仍適用「初犯」規定，先經觀察、勒戒或強制戒治之
      程式。從而依修正後之規定，僅限於「初犯」及「5 年後
      再犯」2 種情形，始應先經觀察、勒戒或強制戒治程式。
      倘被告於5 年內已再犯，經依法追訴處罰，縱其第3 次（
      或第3 次以上）再度施用毒品之時間，在初犯經觀察、勒
      戒或強制戒治執行完畢釋放5 年以後，已不合於「5 年後
      再犯」之規定，且因已於「5 年內再犯」，顯見其再犯率
      甚高，原實施觀察、勒戒或強制戒治，已無法收其實效，
      即應依該條例第10條處罰（最高法院97年9 月9 日97年度
      第5 次刑事庭會議決議參照）。本案被告於90年間因施用
      毒品案件，經本院以90年度毒聲字第1454號裁定送觀察、
      勒戒後，認有繼續施用毒品之傾向，經本院以90年度毒聲
      字第1928號裁定令入戒治處所施以強制戒治，嗣經本院裁
      定停止戒治，所餘戒治期間付保護管束，於91年11月12日
      因保護管束期滿視為執行完畢，並由臺灣屏東地方法院檢
      察署檢察官以91年度戒毒偵字第246 號為不起訴處分確定
      ，又於前揭強制戒治執行完畢釋放後5 年內之92年間因施
      用第一級毒品案件，由臺灣屏東地方法院檢察署檢察官以
      92年度毒偵字第1912號提起公訴並聲請強制戒治，起訴部
      分經本院以92年度訴字第774 號判決處有期徒刑7 月確定
      等情，有臺灣高等法院被告前案紀錄表在卷可稽（見本院
      卷第5 至7 頁），被告前因犯施用毒品罪，經強制戒治執
      行完畢釋放後，5 年內既已再犯施用毒品罪，並經依法追
      訴處罰，縱本次施用毒品之時間，係在前次施用毒品經強
      制戒治執行完畢釋放5 年以後，仍與「5 年後再犯」有別
      ，而無毒品危害防制條例第20條第3 項之適用，自應依法
      追訴審判。
    (三)綜上所述，本案事證明確，被告犯行洵堪認定，應依法論
      科。
三、按海洛因屬毒品危害防制條例第2 條第2 項第1 款規定之第
    一級毒品，核被告所為，係犯同條例第10條第1 項之施用第
    一級毒品罪。被告施用前後持有第一級毒品之低度行為，為
    其施用之高度行為所吸收，不另論罪。被告有如犯罪事實項
    下所載之前科紀錄，有臺灣高等法院被告前案紀錄表1 份附
    卷可稽，其於徒刑執行完畢後5 年內，故意再犯本案有期徒
    刑以上之罪，為累犯，應依刑法第47條第1 項規定，加重其
    刑。惟毒品危害防制條例認施用毒品者實具「病患性犯人」
    之特質，除降低施用毒品罪之法定刑外，並採以觀察、勒戒
    方式戒除其身癮及以強制戒治方式戒除其心癮之措施，足認
    僅對於施用毒品之犯人科以重刑，並不能使其戒除毒癮；另
    參諸世界各國之醫療經驗及醫學界之共識，咸認施用毒品成
    癮者，其心癮甚難戒除，絕難戒絕斷癮，致其再犯率均偏高
    ，因此施用毒品者無法戒絕毒癮，一再施用，本為施用毒品
    者之特性，再犯施用毒品罪，量刑不宜過重；且新修正刑法
    已採一罪一罰，對於施用毒品者，每次施用毒品之犯行，均
    分別處罰，已足制裁被告各次施用毒品之犯行。爰審酌被告
    曾因施用毒品案件送觀察、勒戒、強制戒治及判刑確定執行
    完畢，仍不知戒絕，又觸犯本件犯行，戕害己身，顯示其定
    力不足、意志不堅、易受外界誘惑，然考慮上述毒品犯「病
    患性犯人」之特質，及被告於本院審理中坦承犯行，態度良
    好，併其之生活狀況、品行、智識程度等一切情狀，認公訴
    人對被告求刑1 年6 月稍嫌過重，量處如主文所示之刑，以
    示懲儆。
據上論斷，應依刑事訴訟法第273 條之1 第1 項、第299 條第1
項前段，毒品危害防制條例第10條第1 項，刑法第11條前段、第
47條第1 項，判決如主文。
本案經檢察官潘國威到庭執行職務。
中    華    民    國    98    年    4     月    29    日
                  刑事第三庭  法  官  李珮妤
以上正本證明與原本無異。
如不服本判決應於收受判決後10日內向本院提出上訴書狀，並應
敘述具體理由；其未敘述上訴理由者，應於上訴期間屆滿後20日
內向本院補提理由書（均須按他造當事人之人數附繕本）「切勿
逕送上級法院」。
中    華    民    國    98    年    4     月    29    日
                              書記官   劉淑蓉
附錄本案論罪科刑法條：
毒品危害防制條例第10條第1項
施用第一級毒品者，處6 月以上5 年以下有期徒刑。


司法院資訊處製作；財團法人民間司法改革基金會備份。
